臺灣臺北地方法院刑事判決　　　　　　　　　　　　　　九十一年度易字第四號
　　公　訴　人　臺灣臺北地方法院檢察署檢察官
　　被　　　告　乙○○
　　選任辯護人　吳奎新律師
右列被告因竊盜案件，經檢察官提起公訴（九十年度偵字第一○六八九號），本院判
決如左：
    主  文
乙○○無罪。
    理  由
一、公訴意旨略以：被告乙○○曾因違反槍砲彈藥刀械管制條例案件，經臺灣高等法
    院於民國八十五年三月六日以八十五年度上訴字第三四九五號判決處有期徒刑一
    年二月確定，甫於八十八年一月二十日執行完畢，竟不知悛悔，復於九十年二月
    一日凌晨零時四十五分許，在臺北市○○區○○路二段七十四號前，見己○○所
    駕駛之車牌號碼二Ｊ─八○六三號自小客車未熄火，停置路旁，竟意圖為自己不
    法之所有，徒手竊取該車駛離現場，經己○○報請員警處理，員警始於同月六日
    下午四時三十分許，循線在乙○○之居所查獲，並經乙○○之帶領，尋回前開車
    輛。因認被告涉犯刑法第三百二十條第一項之竊盜罪嫌等語。
二、按犯罪事實應依證據認定之，無證據不得推定其犯罪事實；不能證明被告犯罪者
    ，應諭知無罪之判決，刑事訴訟法第一百五十四條、第三百零一條第一項分別定
    有明文。而刑事訴訟法上所謂認定被告犯罪事實之證據，係指足以認定被告確有
    犯罪行為之積極證據而言，苟積極證據不足為不利於被告事實之認定時，即應為
    有利於被告之認定，更不必有何有利之證據，最高法院著有二十九年上字第三一
    ○五號及三十年上字第八一六號判例足稽。又刑法上之竊盜罪，須意圖為自己或
    第三人不法之所有，而取他人所有物，為其成立要件，若行為人因誤信該物為自
    己所有，而取得之，即欠缺意思要件，縱其結果不免有民事上之侵權責任，要難
    認為構成刑法上之竊盜罪，最高法院著有二十三年上字第一八九二號判例足稽。
    經核，公訴人認被告涉有右揭罪嫌，無非係以告訴人己○○指訴、證人辛○○、
    庚○○、戊○○、丙○○、甲○○等人之證詞及照片三張、贓物認領保管收據為
    其主要論據。
三、訊據被告堅詞否認涉犯右揭罪嫌，辯稱：伊當天與丁○○、綽號阿新者及其女友
    開一部伊朋友的福特舊型藍色轎車到該通訊行，是要去修前在該通訊行購買的手
    機，但沒有修好，不知何故，通訊行的人找警察來，警員庚○○來後就說要臨檢
    ，叫伊拿身分證出來，伊表示只是來修手機，並沒有犯法，警員卻掏槍出來，伊
    告訴丁○○等人，沒有他們的事，叫他們先出去，約十分鐘之後，伊走出店門，
    警員庚○○送伊出去，通訊行的人也都在場，但只看到車子停在門口，沒有看到
    與伊同來之丁○○等人，伊開車門上右前座發現也沒人，還下車問庚○○等人伊
    朋友呢，當時他們只是笑一笑沒有回答，伊才上左前座把車子開走，當時警員庚○○及通訊行的人總共六、七人都有看到伊開錯車，但都沒有人阻止，伊開回到
    家後，看到車主陳賢流的行照，才發現開錯車了，隔了三、四天找到名片，知道
    己○○的電話，就打電話給己○○，告知伊開錯車，把自己的姓名、住家住址都
    給己○○，請他到家來牽車，還說很不好意思，不要誤會，這是伊自己家的住址
    ，如果擔心可以找警察來，伊也搞不清楚為何會開錯車，這件事純粹是誤會，並
    無偷車的意思等語。
四、經查，被告乙○○有於九十年二月一日凌晨，在台北市○○區○○路二段七十四
    號之六二屋通訊行前，將己○○駕駛之車牌號碼二Ｊ─八○六三號自用小客車（
    車主為己○○之兄陳賢流）開走之事實，業據被告坦承在卷，核與當時在場之告
    訴人己○○、證人即警員庚○○、店長戊○○、負責人丙○○及店員甲○○到庭
    證述情節（序見本院九十一年一月三十一日筆錄第二頁至第二十五頁、同年四月
    四日筆錄第二頁至第二十頁、同年五月三十日筆錄第二頁至第二十七頁、同年六
    月二十七日筆錄第二頁至第十八頁及同年七月二十五日筆錄第二頁至第二十二頁
    ）大致相符，固堪信為真正。然：
（一）該車確係被告主動於同年月六日下午依車上所留名片打電話給己○○，表示該
      車現在其住處，並將其住家地址告知己○○，可前往取回，己○○因此打電話
      將被告地址告知警員辛○○，辛○○因而取回該車後，再通知己○○領取該車
      之事實，業據告訴人己○○於警詢及本院審理時證述甚詳（見九十年度偵字第
      一○六八九號偵卷第十二頁及本院前開九十一年一月三十一日筆錄第九頁至第
      十頁、第十九頁至第二十頁、第二十三頁至第二十四頁）。雖警員辛○○到庭
      證稱：係伊查出被告及其地址而取回該車，並非己○○告知云云（參見本院九
      十一年二月二十六日筆錄第三頁至第四頁、第九頁、第十三頁），然辛○○本
      人即為同年月二日晚間十一時許受理己○○備案之員警，有台北市政府警察局
      中山分局九十一年六月二十八日北市警中分督字第○九一六二九八五六○○號
      函附之員警工作紀錄簿影本在卷可稽，但該員於本院審理時到庭竟證稱：伊知
      道己○○有至伊服務之派出所備案，但不是伊處理的，不知是何人受理備案的
      ，伊第一次接觸這個案子，是在九十年二月一日之後四、五天，主管帶同伊至
      該通訊行作瞭解時才知云云（見前開九十一年二月二十六日筆錄三頁、第五頁
      至第六頁、第八頁），已見其所言不實，顯有瑕疵可指；且前開工作紀錄簿清
      楚記載：該車係被綽號叫大雄之男子開走，備案人仍盡力聯絡該男子，如仍未
      在期許時間內找回，即正式向警報案協尋等語，足見警方當時並不認為此「備
      案」係公訴罪之竊盜案，而係待備案人己○○自行聯絡之開錯車糾紛，以此對
      照己○○到庭證稱：伊於九十年二月二日至派出所說明後，沒有再跟警察聯絡
      ，警察也沒有聯絡伊，直到伊於同年月六日打電話給劉警員等語（見前開本院
      九十一年一月三十一日筆錄第二十三頁），警員辛○○亦坦承於取車回來之前
      僅與己○○接觸一次等情無訛（見前開九十一年二月二十六日筆錄第四頁），
      足徵當日即九十年二月二日受理備案之警員辛○○，既無於受理備案後與備案
      人己○○聯絡，更無於備案人再次聯絡前，主動查詢被告年籍、住址等相關資
      料之必要及可能，顯然告訴人己○○證述：被告告知地址後才將地址告知警員
      辛○○之證詞，較之辛○○所稱：伊主動查知被告住址云云，為可採信；再者
      ，辛○○於本院訊之何時查詢電腦得知被告之相關資料，答稱：在與主管去該
      通訊行之後，多久忘記了，訊之查知被告資料後多久去被告家取車，答稱：正
      確日期忘記了云云（見前開九十一年二月二十四日筆錄第九頁至第十頁），對
      此其親身經歷並攸關其有無查詢被告年籍住址之事竟閃爍其詞；此外，當時即
      警員辛○○取回該車之九十年二月六日，被告之戶籍地址在台北市○○路○段
      一六四號八樓，居所在同市○○○路一四五巷二十三弄二號「之七」，有檢察
      官偵訊筆錄在卷可稽（參見九十年核退字第三九六號卷第七頁及前開第一○六
      八九號卷第三十七頁），但依前開偵卷所附警方調取之「刑案資料作業個別查
      詢報表」上所載被告地址，分別係在台北市○○路○段三四六巷七弄一一號及
      同市○○○路一四五巷二十三弄二號，兩者並不相同，辛○○又如何能查知被
      告住址進而知悉取車之所在，亦不足認辛○○證述情節可採。準此，堪信前開
      車輛之取回，確係被告主動將該車之所在告知己○○，再由己○○告知警員辛○○，而由辛○○將車取回，則被告若有竊取該車之意，何須主動將該車所在
      地點告知失主，任由失主通知警員將車取回之理，顯有合理性懷疑之存在，已
      不足認被告有竊取該車之意。
（二）再從被告當日開走前開車輛前後經過情形觀之，被告當晚確係於深夜十時以後
      與其朋友駕駛深色汽車前往該店，所駕車輛並停放在該店門前右側，與己○○
      未熄火停放於店面前附近之深色汽車距離不過十幾公尺，嗣因維修手機而與該
      店發生糾紛，經該店店員甲○○報警後，警員庚○○到場處理，被告之友即先
      行離去，且被告確有將其身分證出示給警員抄錄，十餘分鐘後被告開走停放於
      該店面前附近之己○○未熄火汽車時，復有警員庚○○、該店店員己○○、店
      長戊○○、負責人丙○○及店員甲○○等人仍在店門附近尚未離開等情，業據
      當時在場之告訴人己○○、證人即警員庚○○、店長戊○○、負責人丙○○及
      店員甲○○等五人分別到庭證述無訛（見本院前開九十一年一月三十一日己○○筆錄第二頁、第四頁至第七頁、第十三頁至第十四頁、第十八頁至第十九頁
      、第二十五頁；同年四月四日庚○○筆錄第三頁至第六頁、第八頁、第十至第
      十二頁；同年五月三十日戊○○筆錄第四頁至第五頁、第八頁、第十四頁、第
      十七頁、第十九頁、第二十五頁至第二十六頁；同年六月二十七日丙○○筆錄
      第四頁、第六頁至第七頁、第十二頁至第十四頁及同年七月二十五日甲○○筆
      錄第三頁至第五頁、第八頁至第九頁、第十二頁至第十三頁、第十八頁至第二
      十頁），則被告既將其身分證出示給警員抄錄，豈有可能在與店內人員發生糾
      紛，並經警盤查不過十餘分鐘後，即在警員及該通訊行內多人在場共見共聞之
      情形下，竊取停放在該店門前附近之他人汽車，顯然與常情有違，且被告當日
      確係與友駕駛與己○○相同之深色汽車前來，當時並已值深夜十時以後，被告
      友人均已先行離去，所駕前來之汽車復與己○○停放在店門前附近之汽車距離
      不過十餘公尺，自有合理性懷疑存在，堪信被告所辯開錯車等語可採。且前開
      在場五人，除警員庚○○已到庭直認當時確有看見被告將己○○汽車開走等情
      無訛（見前開本院九十一年四月四日筆錄第三頁至第四頁），核與告訴人己○○、證人甲○○到庭證述（序見前開本院九十一年一月三十一日筆錄第十八頁
      、同年七月二十五日筆錄第十八頁至第十九頁）情節相符外，告訴人己○○稱
      伊無看見被告將車開走云云，然與警員庚○○、證人戊○○、丙○○證述：當
      時己○○在場之情節（序見前開本院九十一年四月四日筆錄第十頁、同年五月
      三十日筆錄第十四頁、同年六月二十七日筆錄第十四頁）矛盾；戊○○、丙○○均稱當時不在場云云，核與告訴人己○○指稱：戊○○有看到該車被開走（
      見前開本院九十一年一月三十一日筆錄第十九頁）、證人甲○○明確指證：戊○○、丙○○均有隨同警員及被告走出店外等語（見前開本院九十一年七月二
      十五日筆錄第十八頁至第十九頁）扞挌，足見前開告訴人己○○、證人戊○○
      及丙○○等人對自己有無在場均推稱不在，但對其他人是否在場卻能明確指證
      為肯定，推稱不在顯均係避就之詞，堪信警員庚○○、該店之店員己○○、店
      長戊○○、負責人丙○○及店員甲○○（見前開本院九十一年七月二十五日筆
      錄第九頁）等多人，於被告將車開走之時均在場共見共聞，被告殊無當眾竊人
      車輛之可能，足徵被告辯稱開錯車一節，所言非虛。另告訴人己○○證稱：因
      戊○○、甲○○告知後始其車被人開走及其得知後著即騎車追趕等情（見前開
      本院九十一年一月三十一日筆錄第二頁至第三頁），前者已據證人戊○○、甲○○否認曾經告知（序見前開本院九十一年五月三十日筆錄第十九頁、同年七
      月二十五日筆錄第十三頁）；後者業據警員庚○○、證人戊○○及丙○○證稱
      ：並無看見有人騎車追趕等語（序見前開本院九十一年四月四日筆錄第四頁、
      同年五月三十日筆錄第十四頁、同年六月二十七日筆錄第十四頁）在卷，又有
      矛盾之處。益證公訴人所舉前開在場五人之證述情節，顯有避就之處，不過僅
      能作為被告坦承有將該車開走之佐證耳，無從確信被告當時係以竊盜之犯意而
      將該車開走，是不足認被告有意圖為自己不法所有之竊盜故意。
（三）此外，照片三張、贓物認領保管收據（見前開第一○六八九號偵卷第十八頁至
      第二十頁），分別係該車、車鑰匙、被告之照片及己○○領回該車出具之領據
      ，均不足證明被告有何竊盜之犯意。綜前所述，公訴人所舉前開證據，僅足證
      明被告確有將該車開走，但不足證明被告有何竊取該車之意，堪信被告確係誤
      信而駕駛該車，核屬欠缺意思要件，與刑法竊盜罪構成要件有間，不能逕以竊
      盜罪責相繩。此外，又查無其他積極證據，足認被告確有竊盜之情事，應認不
      能證明被告犯罪，依法應諭知無罪之判決。
據上論斷，應依刑事訴訟法第三百零一條第一項，判決如主文。
本案經檢察官陳弘杰到庭執行職務
中      華      民      國    九十一    年     十二     月      五      日
                                      臺灣臺北地方法院刑事第三庭
                                          法  官  劉  台  安
右正本證明與原本無異
如不服本判決應於送達後十日內向本院提出上訴狀
                                          書記官  張  汝  琪
中      華      民      國    九十一    年     十二     月      十六    日
